【裁判字號】    98,上易,162
【裁判日期】    980615
【裁判案由】    詐欺
【裁判全文】
臺灣高等法院臺南分院刑事判決         98年度上易字第162號
上  訴  人  臺灣臺南地方法院檢察署檢察官
被      告  甲○○
上列上訴人因被告詐欺案件，不服臺灣臺南地方法院97年度易字
第1756號中華民國97年12月24日第一審判決（起訴案號：臺灣臺
南地方法院檢察署97年度偵字第11645號），提起上訴，本院判
決如下：
    主  文
原判決撤銷。
甲○○犯幫助共同詐欺取財罪，處有期徒刑月，如易科罰金以
新台幣壹仟元折算壹日。
    事  實
一、甲○○能預見一般人取得他人金融帳戶之行徑，常與財產犯
    罪之需要密切相關，且取得他人存款帳戶、提款卡之目的，
    在於取得贓款及掩飾犯行不易遭人追查，又對於提供帳戶，
    雖無引發他人萌生犯罪之確信，但仍以縱若有人持以犯罪，
    亦不違反其幫助犯罪之本意，基於幫助詐欺集團詐騙金錢之
    不確定故意，於民國97年3月18日前某日，在臺南縣歸仁鄉
    圓環附近之麥當勞內，將其向台北富邦銀行所申請之帳戶（
    帳號：000000000000號）之提款卡及密碼，以不詳代價，交
    付予真實姓名年籍均不詳之成年男子及其所屬詐欺集團成員
    使用，幫助該人及其所屬之詐欺集團成員從事詐欺取財之犯
    行。嗣該真實姓名、年籍不詳之成年男子及其所屬之詐騙集
    團成員旋共同基於意圖為自己不法所有之犯意聯絡，於同年
    月18日晚上10時許，冒用東森購物台客服人員撥打電話給乙
    ○○，佯稱其購物付款方式誤填為分期付款，須至提款機前
    操作更正，致乙○○陷於錯誤，遂依詐騙集團指示於19日零
    時9分、11分各將新台幣（下同）2萬元（合計4萬元）匯入
    甲○○上開帳戶內，由該詐騙集團於同日零時13分、14分將
    之提領一空。嗣經乙○○發覺有異，乃報警處理，始悉上情
    。
二、案經彰化縣警察局芳苑分局報告臺灣彰化地方法院檢察署呈
    請臺灣高等法院檢察署核轉臺灣臺南地方法院檢察署檢察官
    偵查起訴。
    理  由
一、按被告以外之人於審判外之陳述，雖不符刑事訴訟法第159
    條之1至之4之規定，而經當事人於審判程序同意作為證據，
    法院審酌該言詞陳述或書面陳述作成時之情況，認為適當者
    ，亦得為證據，刑事訴訟法第159條之5第1項定有明文。查
    證人即被害人乙○○於警詢之證述，雖係被告以外之人於審
    判外之陳述，惟檢察官及被告於本院審判程序同意作為證據
    ，且該供述證據係由職司犯罪調查之警方依法定正當程序作
    成，查無顯不可信之情狀，本院審酌上情認屬適當，依上開
    規定，自得為證據。另臺北富邦銀行自動櫃員機交易明細表
    2紙、臺北富邦銀行97年4月8日函附被告開戶資料及對帳單
    查詢表、98年4月20日函覆本院提款資料等文書，經查該等
    文書並無何故意登載不實之顯不可信情況，依刑事訴訟法第
    159條之4之規定亦得採為證據，合先敘明。
二、訊據被告甲○○（下稱被告）矢口否認有何幫助詐欺取財之
    犯行，辯稱：伊當初是要辦貸款，才將提款卡及身分證影本
    交給對方，不知道對方要利用伊之帳戶去騙人家的錢，伊當
    時只有把提款卡交給對方去刷存款餘額，歷時5分鐘，對方
    就把提款卡交回給伊，伊沒有販賣帳戶，不知會發生這種事
    云云。
三、本案經查：
  (一)被害人乙○○於97年3月18日晚上10時許，接獲冒用東森購
    物台客服人員者撥打之電話，佯稱其購物付款方式誤填為分
    期付款，須至提款機前操作更正，致乙○○陷於錯誤，遂依
    詐騙集團指示於19日零時9分、11分各將新台幣（下同）2
    萬元（合計4萬元）匯入甲○○台北富邦銀行所00000000000
    0號帳戶內，由該冒名者所屬之詐騙集團於同日零時13分、
    14分以現金提款及晶片卡跨行提款方式將之提領一空等情，
    已據證人即被害人乙○○於警詢時指述甚詳及臺北富邦銀行
    自動櫃員機交易明細表2紙、臺北富邦銀行97年4月8日函附
    被告開戶資料及對帳單查詢表、98年4月20日函覆本院提款
    資料等文書在卷可參。審諸一般人若無特別情事或緣由，不
    會無故而任意將自己所有款項匯入他人帳戶之可能，而證人
    乙○○與被告並不相識，其所匯入被告帳戶內之4萬元，旋
    於當日即經不詳之人提領一空，致難以追查其流向，是證人
    乙○○所訴遭人詐欺取財一節，自堪採信，並可認定該等詐
    騙集團係利用被告之上開帳戶及提款卡，向證人乙○○遂行
    詐欺取財犯行，顯為有計畫之實施犯罪。
  (二)被告雖辯稱伊係於某日晚上8時許在臺南縣歸仁鄉圓環旁之
    麥當勞將提款卡（含密碼）交給對方去刷存款餘額，歷時5
    分鐘，對方就把提款卡交回給伊云云，惟據臺北富邦銀行98
    年4月20日函覆本院關於被告上開帳戶於97年3月19日零時9
    分、11分各被匯入之2萬元（合計4萬元），係於同日零時13
    分、14分在台中市○○路○段191號之麥當勞餐廳，被以自動
    提款機提領方式提領一空（見本院卷第44頁），核與被告所
    辯其係於晚上8時許在臺南縣歸仁鄉圓環旁之麥當勞將提款
    卡（含密碼）交給對方去刷存款餘額，歷時5分鐘，對方就
    把提款卡交回等情不符，且被害人乙○○係於97年3月18日
    晚上10時許，接獲詐騙電話，囑其至提款機前匯款，乙○○
    幾經與對方交涉，始於19日零時9分、11分匯款，前後歷時2
    小時以上，顯見該詐騙集團事先已取得被告之帳戶明細及提
    款卡（含密碼），否則詐騙集團為何能事先告知乙○○所欲
    匯款之帳戶帳號，又為何能從容地在台中市深夜領款，最後
    又如何能返還提款卡給被告，在在均顯示被告所辯其僅將提
    款卡交給對於5分鐘，對方就把提款卡交回給伊，伊沒有販
    賣帳戶云云，均為卸責之詞，不足採信，堪認被告係事先將
    其帳資料及提款卡（含密碼），以不詳代價，交付予真實姓
    名年籍均不詳之成年男子及其所屬詐欺集團成員。
  (三)按設定金融存款帳戶，事關存戶個人財產權益之保障，與存
    戶之印鑑章、晶片卡結合，其專屬性、私密性更形提高，除
    非本人或與本人具密切之關係者，難認有何理由可自由流通
    使用該存摺、印章、晶片卡，一般人亦均有應妥為保管存摺
    、印鑑章、晶片卡，以防止被他人冒用之認識。次查要融資
    借貸金錢，原則上應係向金融機關申請，或係向融資公司或
    行號或私人申辦，而申請時所提出之資料應係自己之身分證
    明文件、財力證明等資料，如需陳報自己已申設之金融帳戶
    時，僅陳報其帳戶資料或影本佐證即可，應無交付其已申設
    金融帳戶提款卡及密碼之必要。被告辯稱：伊當初是要辦貸
    款，才將提款卡及身分證影本交給對方云云，顯與社會常理
    常情不合，況被告並稱不曉得對方之姓名、住址及聯絡電話
    ，更與吾人日常生活經驗與事理相違，則被告之辯解，更無
    可信。且金融帳戶為個人理財之工具，申請開設金融帳戶並
    無任何特殊之限制，一般民眾皆可以存入最低開戶金額之方
    式申請開戶，一個人可以在不同之金融機構申請多數之存款
    帳戶使用，並無何困難，此乃眾所週知之事實，則依一般人
    之社會生活經驗，苟見非親非故之人不以自己名義申請開戶
    ，反而以出價蒐購或租用或借用等方式向他人蒐集金融機構
    帳戶供己使用，衡情當知悉蒐集金融帳戶者，係將所蒐集之
    帳戶從事財產犯罪。況觀諸現今社會上，詐騙者蒐購人頭帳
    戶，持以做為信貸、手機簡訊詐欺之事，常有所聞，出賣、
    出租或出借帳戶予非親非故之人，受讓人係為從事財產犯罪
    ，已屬人盡皆知之事。本件被告明知其上開金融晶片卡及密
    碼等有關個人財產、身分之物品，將淪落於不明人士手中，
    極易被利用為與財產有關之犯罪工具，竟願將提款卡（含密
    碼）等物交付予係已成年但不詳姓名年籍之人，顯然對於該
    帳戶將作為不法使用，有所認知，是雖卷內事證並無積極證
    據證明被告知悉實施詐欺者將如何犯罪，無法認定被告與該
    犯罪集團成員有實施詐欺犯行之共同犯意聯絡，但被告既對
    金融帳戶交付他人使用，可能遭持以從事財產犯罪有所認知
    ，其有幫助他人犯詐欺罪之意甚明。本件事證明確，被告之
    犯行洵堪認定。
四、按刑法上之幫助犯，係指以幫助之意思，對於正犯資以助力
    ，而未參與實施犯罪構成要件之行為者而言，故幫助犯無獨
    立性，以正犯已經犯罪為構成要件，如無他人犯罪行為之存
    在，幫助犯即無由成立。是以幫助犯既從屬於他人之犯罪行
    為，其所幫助之內容，厥為正犯之「犯罪行為」，從而幫助
    犯係於正犯之犯罪成立之時成罪。查本案詐欺集團分工細密
    ，除了有成員負責搜集他人帳戶資料及提款卡外、並有負責
    以電話行騙、並有成員為車手於被害人將受騙金錢匯入帳戶
    後即行提款，則詐騙集團成員就詐欺犯行間，有犯意聯絡及
    行為分擔，均為詐欺罪之共同正犯。核被告甲○○基於幫助
    詐騙集團犯刑法第339條第1項詐欺取財犯罪之故意，而犯上
    開之罪，應依刑法第30條第1項前段規定，論以詐欺取財罪
    之幫助犯，並依同條第2項之規定，按正犯之刑度減輕之。
    原審疏於查明，誤認被告之犯罪不能證明，而為無罪判決，
    即有未洽。檢察官上訴指摘原判決不當，為有理由，自應由
    本院將原判決撤銷改判，以期適法。爰審酌被告尚無不良前
    科，有臺灣高等法院被告前案紀錄表在卷可佐、其為圖小利
    之犯罪動機、目的、造成被害人之損害程度，及被告犯罪後
    仍否認犯行，迄今尚未與被害人和解賠償被害人損害之態度
    等一切情狀，量處有期徒刑3月，並諭知易科罰金以新台幣1
    千元折算1日之標準。
據上論斷，應依刑事訴訟法第369條第1項前段、第364條、第299
條第1項前段，刑法第339條第1項、第30條第2項、第41條第1項
，判決如主文。
本案經檢察官楊治宇到庭執行職務。
中    華    民    國    98    年    6     月    15    日
                  刑事第二庭    審判長法  官  葉居正
                                      法  官  吳勇輝
                                      法  官  郭千黛
以上正本證明與原本無異。
不得上訴。
                                      書記官  李育儒
中    華    民    國    98    年    6     月    15    日
附錄：本判決論罪科刑條文：
中華民國刑法第339條第1項
（普通詐欺罪）
意圖為自己或第三人不法之所有，以詐術使人將本人或第三人之
物交付者，處5年以下有期徒刑、拘役或科或併科1千元以下罰金
。
以前項方法得財產上不法之利益或使第三人得之者，亦同。
前二項之未遂犯罰之。
中華民國刑法第30條
（幫助犯及其處罰）
幫助他人實行犯罪行為者，為幫助犯。雖他人不知幫助之情者，
亦同。
幫助犯之處罰，得按正犯之刑減輕之。


司法院資訊處製作；財團法人民間司法改革基金會備份。
